【裁判字號】    95,上易,279
【裁判日期】    950530
【裁判案由】    給付信用卡消費款
【裁判全文】
臺灣高等法院民事判決
上  訴  人  丁○○
被上訴人    荷商荷蘭銀行股份有限公司台北分公司
法定代理人  丙○○
訴訟代理人  林建宏
            乙○○
            甲○○
上列當事人間請求給付信用卡消費款事件，上訴人對於中華民國
95年1月27日台灣台北地方法院94年度訴字第4290號第一審判決
提起上訴，本院於95年5月17日言詞辯論終結，判決如下：
    主      文
原判決關於命上訴人給付新台幣六十五萬五千四百二十元部分，
於逾新台幣六十四萬二千五百五十元部分及訴訟費用之裁判均廢
棄。
上廢棄部分，被上訴人在第一審之訴駁回。
其餘上訴駁回。
第一、二審訴訟費用，除確定部分外，由上訴人負擔百分之九十
八，餘由被上訴人負擔。
    事實及理由
壹、程序部分：
    按訴之變更或追加，非經他造同意不得為之，但擴張或減縮
    應受判決事項之聲明者，不在此限，民事訴訟法第255條第1
    項第3款、第446條第 1項定有明文。本件上訴人於原審受全
    部敗訴判決後提起上訴，原聲明請求就新台幣（下同）
    655,420元部分，於超過561,363元（即其差額94,057元）部
    分廢棄，並駁回被上訴人該部分於第一審之請求。嗣於本院
    言詞辯論期日將上開聲明減縮為於超過605,442元（即其差
    額49,978元）部分廢棄，並駁回被上訴人該部分於第一審之
    請求（見本院卷第67頁至68頁），核與前開規定相符，應予
    准許，合先敘明。
貳、實體部分：
一、本件被上訴人起訴主張：上訴人即被告丁○○，於民國（下
    同）90年7月間申請持用被上訴人發行之威士信用卡、萬事
    達信用卡簽帳消費，並簽有申請書及信用卡約定條款（下稱
    系爭約款），領用卡號0000000000000000、00000000000000
    00之信用卡使用。詎上訴人迄至94年4月23日為止共積欠簽
    帳款新台幣（下同）655,420元未清償，且有自94年4月24日
    起至清償日止之利息、違約金未為給付，被上訴人屢向其催
    討，上訴人均置之不理。為此，爰依系爭約款之法律關係，
    求為命上訴人清償前述債務本息之判決。
二、上訴人則以：上訴人雖積欠被上訴人信用卡消費帳款未清償
    ，然被上訴人請求之金額不正確；又上訴人本欲變賣已抵押
    予被上訴人之不動產，藉此清償系爭交易積欠之債務，惟被
    上訴人不但拒絕此一還款計劃，就原本積欠之消費帳款本金
    、利息等561,363元累計至605,442元部分，被上訴人竟主張
    上訴人應償還其655,420元，此情對上訴人而言顯屬不公，
    上訴人無須負擔因被上訴人拒絕還款計畫後所生之違約金、
    利息及其他費用等語置辯。
三、本件經原審判決上訴人應給付被上訴人655,420元，及其中
    561,363元部分自民國94年4月24日起至清償日止，按年息百
    分之19.97計算之利息；並自民國94年4月24日起至清償日止
    ，加計逾期手續費，逾期第1個月當月計付300元，逾期第2
    個月當月計付400元，逾期第3個月當月計付500元，逾期第4
    個月當月計付600元，逾期第5個月當月計付700元，逾期第6
    個月當月計付800元，逾期第7個月以上者每月計付900元。
    上訴人就原審判決655,420元部分，於超過605,442元即其差
    額49,978元部分提起上訴（至於原判決主文所示之利息、手
    續費部分，因上訴人未提上訴而告確定），上訴聲明：原
    判決關於命上訴人給付被上訴人逾605,442元部分廢棄；
    上廢棄部分，被上訴人於第一審之訴駁回。被上訴人答辯：
    上訴駁回，（惟被上訴人亦捨棄其對原審判決勝訴之手續費
    部分之請求，參本院卷第67頁反面）。
四、經查，本件被上訴人主張上訴人於90年7月間向其申請持用
    信用卡與簽帳消費服務且訂有系爭約款，系爭約款第16條第
    3 、4項並有以年息百分之19.97計算循環信用利息之約定；
    上訴人迄94年4月23日止共有多筆消費帳款、代償債款未清
    償，其中截至93年9月共積欠561,363元，累計至94年4月23
    日起訴時止之本金、利息、手續費共積欠655,420元，其間
    差額共94,057元（其中信用貸款部分44,079元、循環利息(一)
    部分32,522元、循環利息(二)部分4,586元、逾期手續費3,300
    元、信用貸款手續費9,570元）等情，業據其提出系爭約款
    書面影本（原審卷第13至14頁）、系爭交易帳單及計算表影
    本（原審卷第8至12頁；本院卷第53至59頁，第64頁）、催
    繳單影本（原審卷第33至39頁；本院卷第13頁、第32頁）可
    證，堪信被上訴人此部分之主張為真正。惟上訴人於本院審
    理中復減縮上訴聲明為請求就超過605,442之部分廢棄
    ，即其間差額49,978元（按即循環利息、手續費32,522＋
    4,586＋3,300＋9,570＝49,978），是本院應審理之範圍,
    合先敘明。
五、按當事人於言詞辯論時為訴訟標的之捨棄或認諾者，應本於
    其捨棄或認諾為該當事人敗訴之判決，民事訴訟法第384 條
    定有明文。查被上訴人就上訴人上訴範圍49,978元中，手續
    費及信用貸款手續費共12,870元部分，經上訴人爭執為何由
    伊負擔此筆費用時，被上訴人即時為捨棄之抗辯（見本院95
    年5月17日言詞辯論筆錄，本院卷第67至68頁）。本院自應
    本於被上訴人之捨棄，就上開手續費與信用貸款手續費
    12,870元部分為被上訴人敗訴之判決。
六、兩造爭執之點：本件經本院於95年5月17日與兩造整理並協
    議簡化之爭點為（見本院同上筆錄）：
  (一)上訴人應否給付循環利息共37,108元？
  (二)上訴人主張願出售不動產以清償本件債務是否有理？
七、茲分別論述如下：
  (一)關於上訴人應否給付循環利息37,108元部分：
    查本件上訴人向被上訴人申請持用信用卡與簽帳消費服務且
    訂有系爭約款，嗣積欠被上訴人系爭款項共計561,363元未
    清償，既為兩造所不爭執，復有被上訴人於原審提出之系爭
    約款書面影本、系爭交易帳單及催繳單影本等在卷可稽，堪
    信為真實。依前開約款第16條第3項載明：「各筆循環利息
    之計算，係將得計入循環信用本金之帳款，自各筆消費帳款
    入帳日起，就該帳款之餘款以年息百分之19.97計算至該筆
    帳款結清之日止」（見原審卷第14頁），則本件被上訴人依
    系爭約款第16條第3款以年息百分之19.97計算循環信用利息
    ，請求命上訴人給付循環利息共37,108元部分，核屬有據，
    與民法第205條最高利率限制之規定，亦無相違，應予准許
    。
  (二)關於上訴人主張願出售不動產清償債務是否有理部分：
    上訴人主張原欲出售其名下業已設定抵押權與被上訴人之不
    動產，藉以清償本件債務，然為被上訴人所拒，被上訴人既
    然拒絕以致上訴人無法還款，則事後要求上訴人負擔因此所
    生之循環利息顯然不公平云云，並提出台灣士林地方法院民
    事執行處囑託查封登記書二紙以佐其說（見本院卷第47頁至
    50頁）。經查：上訴人所有座落於台北市○○區○○段2小
    段地號178之土地與建物門牌號碼台北市○○區○○路39之
    29號2樓之建物，確係用以擔保兩造間之房屋貸款，並因被
    上訴人以抵押權人之身分聲請強制執行，由台灣士林地方法
    院以94年度執貴字第2474號案件查封執行中，此除為兩造所
    不爭，且有前開文函附卷可稽，足堪信實。惟按抵押權所擔
    保者僅為原債權、利息、遲延利息及實行抵押權之費用，有
    民法第861條明文可參。被上訴人聲請拍賣前開不動產既係
    以抵押權人之身分為之，而該抵押權復與本件消費借貸債權
    迥異，則該拍賣不動產所得理應以清償房屋貸款為主，果有
    剩餘財產，亦應返還債務人即上訴人，則上訴人焉得請求被
    上訴人於本件消費借貸債務亦應就前開拍賣不動產所得求償
    ？更遑論被上訴人之本件債權仍在訴訟中，尚未取得執行名
    義，被上訴人如何逕就前開不動產取償？是以，被上訴人未
    於前開強制執行程序選擇就本件消費帳款優先抵償，乃抵押
    債權效力不及使然。上訴人前開主張，亦不足採。
八、綜上所述，被上訴人依信用卡契約之法律關係，請求上訴人
    給付前開欠款，固非無據，惟本件上訴人就原判決命其給付
    655,420元，就超過605,442元之部分提起上訴，僅於超過
    642,550元部分（即605,442元＋37108元）有理由，其餘部
    分，即乏所據。原審就超過上開應准許部分，為上訴人敗訴
    之判決，自有未洽，上訴意旨就此部分，指摘原判決不當，
    求予廢棄改判，為有理由。至於上開應准許部分，原審判決
    命上訴人給付，核無違誤，上訴意旨，就此部分，仍執陳詞
    ，指摘原判決不當，求予廢棄，為無理由，應予駁回。
九、據上論結，本件上訴為一部有理由，一部無理由，依民事訴
    訟法第450條、第449條第1項、第463條、第384條、第79條
    ，判決如主文。
中    華    民    國    95    年    5     月    30    日
                  民事第十四庭審判長法  官  許正順
                                    法  官  張  蘭
                                    法  官  鍾任賜
正本係照原本作成。
不得上訴。
中    華    民    國    95    年    6     月    1     日
                                    書記官  鐘秀娥


司法院資訊處製作；財團法人民間司法改革基金會備份。
